【裁判字號】    97,訴,4573
【裁判日期】    971128
【裁判案由】    毒品危害防制條例
【裁判全文】
臺灣板橋地方法院刑事判決              97年度訴字第4573號
公  訴  人  臺灣板橋地方法院檢察署檢察官
被      告  甲○○
上列被告因違反毒品危害防制條例案件，經檢察官提起公訴（97
年度毒偵字第8128號），被告於準備程序就被訴事實為有罪之陳
述，本院合議庭裁定由受命法官改依簡式審判程序獨任審理，判
決如下：
    主  文
甲○○施用第一級毒品，累犯，處有期徒刑捌月。
    事  實
一、甲○○前曾於民國87年間因施用毒品案件，經本院裁定送觀
    察、勒戒後，認無繼續施用毒品之傾向，而於87年9 月25日
    釋放出所；復於88年間因施用毒品案件，經臺灣士林地方法
    院裁定送觀察、勒戒後，認有繼續施用毒品之傾向，再由該
    院以裁定令其入戒治處所施以強制戒治，後經裁定停止戒治
    並付保護管束，於89年3 月10日因期滿未經撤銷視為強制戒
    治執行完畢；再於93年間因施用毒品案件，經臺灣高等法院
    判處有期徒刑1年、5月，定應執行有期徒刑1年2月確定；又
    另因施用毒品案件，經本院判處有期徒刑7月，上訴仍經臺
    灣高等法院駁回確定，與其另犯妨害自由案件經判處拘役50
    日確定部分合併執行，於96年5月30日縮刑期滿執行完畢，
    猶不知悔改，竟基於施用第1級毒品海洛因之犯意，於97年7
    月6日某時許，在其位於臺北縣三重市○○○路33 巷22號2
    樓住處內，以針筒注射之方式，施用毒品海洛因1 次，嗣於
    翌（7）日11時許為警於上址查獲，經採集其尿液送驗，結
    果呈海洛因代謝物可待因、嗎啡類陽性反應。
二、案經臺北縣政府警察局三重分局報告臺灣板橋地方法院檢察
    署檢察官偵查起訴。
    理  由
一、本案被告甲○○所犯係死刑、無期徒刑、最輕本刑為三年以
    上有期徒刑以外之罪，且非高等法院管轄之第一審案件，其
    於準備程序中就被訴事實為有罪之陳述，經本院告知簡式審
    判程序之旨，並聽取公訴人、被告之意見後，經合議庭裁定
    由受命法官獨任進行簡式審判程序，合先敘明。
二、上開犯罪事實，業經被告於本院準備程序及審理時自白不諱
    ，並有臺灣檢驗科技股份有限公司97年7 月24日CH/2008/70
    421 濫用藥物檢驗報告，及被移送者姓名、代碼對照表附卷
    可稽，足認被告前開出於任意性之自白與事實相符。
三、按施用第一、二級毒品為犯罪行為，毒品危害防制條例第10
    條定有處罰明文。故施用第一、二級毒品者，依上揭規定本
    應科以刑罰，惟基於刑事政策，對合於一定條件之施用者，
    則依同條例第20條、第23條之規定，施以觀察、勒戒或強制
    戒治之保安處分。又毒品危害防制條例於92年7 月9 日修正
    公佈，自93年1 月9 日施行。其中第20條、第23條將施用毒
    品之刑事處遇程式，區分為「初犯」及「5 年內再犯」、「
    5 年後再犯」。依其立法理由之說明：「初犯」，經觀察、
    勒戒或強制戒治後，應為不起訴處分或不付審理之裁定；「
    5 年內再犯」者，因其再犯率甚高，原實施之觀察、勒戒及
    強制戒治既已無法收其實效，爰依法追訴或裁定交付審理。
    至觀察、勒戒或強制戒治執行完畢釋放後，「5 年後再犯」
    者，前所實施之觀察、勒戒或強制戒治已足以遮斷其施用毒
    品之毒癮，為期自新及協助其斷除毒癮，仍適用「初犯」規
    定，始應先經觀察、勒戒、強制戒治之程序。從而依該次修
    正後之規定，僅限於「初犯」及「5 年後再犯」二種情形，
    應先經觀察、勒戒或強制戒治之程式，此乃該條例第10條之
    例外規定。倘被告於5 年內已再犯，經依法追訴處罰，縱其
    第3 次（或第3 次以上）再度施用毒品之時間，在初犯經觀
    察、勒戒或強制戒治執行完畢釋放5 年以後，因與單純之「
    5 年後再犯」之情形有別，不合於「5 年後再犯」之例外規
    定；且因已於「5 年內再犯」，顯見其再犯率甚高，原實施
    觀察、勒戒或強制戒治，已無法收其實效，即應回歸原則性
    規定，由檢察官逕行起訴，依該條例第10條處罰。查本件被
    告於87年間「初犯」施用毒品案件，經裁定送觀察、勒戒後
    ，認無繼續施用毒品之傾向而經釋放出所；復因於「5 年內
    再犯」連續施用毒品案件，經送觀察、勒戒後，認有繼續施
    用毒品之傾向，經裁定令入戒治處所施以強制戒治，其後又
    因施用毒品案件，經判處有期徒刑1 年、5 月，應執行有期
    徒刑1 年2 月確定，已如前述，則雖本件再犯之時間，係在
    「初犯」經觀察、勒戒或其後經強制戒治執行完畢釋放之5
    年以後，亦自屬「已於5 年內再犯」後之施用毒品情形，應
    依該條例第10條處罰。
四、核被告所為，係犯毒品危害防制條例第10條第1 項之施用第
    一級毒品罪。又其施用前持有第一級毒品海洛因之低度行為
    ，應為其後施用之高度行為所吸收，不另論罪。查被告有如
    前述因案經論罪科刑與執行完畢之情形，有臺灣高等法院被
    告前案紀錄表乙份在卷足憑，其於5 年以內故意再犯本件有
    期徒刑以上之罪，為累犯，應依刑法第47條第1 項規定加重
    其刑。爰審酌被告前已有多次施用毒品之前科，並先後經觀
    察、勒戒及強制戒治之戒毒療程，始終未能戒除毒品之誘惑
    ，一再沾染施用毒品惡習，戕害身心不淺，及其犯罪後尚能
    坦承犯行，態度尚屬良好等一切情狀，量處如主文所示之刑
    ，以資警惕。
據上論斷，應依刑事訴訟法第273條之1 第1項、第299條第1項前
段，毒品危害防制條例第10條第1 項，刑法第11條前段、第47條
第1 項，判決如主文。
本案經檢察官蘇振文到庭執行職務。
中    華    民    國    97    年    11    月    28    日
                  刑事第六庭  法  官  盧軍傑
上列正本證明與原本無異。
如不服本判決，應於判決送達後10日內敘明上訴理由，向本院提
出上訴狀 (應附繕本) ，上訴於臺灣高等法院。其未敘述上訴理
由者，應於上訴期間屆滿後20日內向本院補提理由書「切勿逕送
上級法院」。
                              書記官  周玉茹
中    華    民    國    97    年    11    月    28    日
附錄本案論罪科刑法條全文：
毒品危害防制條例第10條：
施用第一級毒品者，處六月以上五年以下有期徒刑。
施用第二級毒品者，處三年以下有期徒刑。


司法院資訊處製作；財團法人民間司法改革基金會備份。
